【裁判字號】    89,勞訴,125
【裁判日期】    900620
【裁判案由】    給付退休金
【裁判全文】
臺灣臺北地方法院民事判決  八十九年度勞訴字第一二五號
    原      告  乙○○
    被      告  臺灣人壽保險股份有限公司
    法定代理人  甲○○
右當事人間給付退休金事件，本院就訴之變更為中間判決如左：
    主    文
原告得變更為依據公營事業移轉民營條例第八條規定，請求被告給付離職給與及減縮
訴之聲明為請求被告給付新台幣一百六十萬四千一百二十元及法定遲延利息。
    事    實
原告乙○○於民國八十九年十一月三日起訴，主張伊於八十七年六月三十日自被告臺
灣人壽保險股份有限公司（下稱臺灣壽險公司）退休離職，依據勞動基準法第五十三
條規定，請求被告臺灣壽險公司給付退休金新台幣（下同）一百六十九萬八千四百八
十元及自起訴狀繕本送達翌日起至清償日止之法定遲延利息，嗣於訴訟繫屬中之九十
年三月五日具狀主張依據公營事業移轉民營條例第八條規定，請求被告給付離職給與
一百六十萬四千一百二十元及法定遲延利息。而於九十年三月二十日言詞辯論時變更
訴訟標的及減縮訴之聲明為請求被告給付一百六十萬四千一百二十元及法定利息。被
告不同意原告為變之變更（參見八十九年三月二十日言詞辯論期日筆錄）。
    理    由
按各種獨立之攻擊、防禦方法或中間之爭點，達於可為裁判之程度者，法院得為中間
判決，民事訴訟法第三百八十三條前段定有明文。又，訴狀送達後，原告不得將原訴
變更或追加他訴。但有下列各款情形之一者，不在此限。二、請求之基礎事實同一者
。三、擴張或減縮應受判決事項之聲明。：：：七、不甚礙被告之防禦及訴訟之終結
者。民事訴訟法第二百五十五條第一項第二、三、七款分別定有明文。經查原告起訴
時，固係主張依據勞動基準法第五十三條規定，請求被告公司給付退休金，其訴訟標
的為退休金請求權；嗣於訴訟繫屬中之言詞辯論期日，因被告答辯以，原告係自動離
職，並非申請退休獲准，被告並已依公營事業移轉民營條例及其施行細則規定，就員
工年資結算權益補償金，原告已領取離職金九十八萬九千一百九十六元等語，核係提
出有關原因事實之抗辯而有所主張，按，辯論主義所要解決之問題為：事實之提出是
當事人之責任或法官職責之問題，至於事實是由兩造中之何人提出，並非辯論主義所
要解決之問題。事實不論是由原告提出或是由被告提出，法官都應該且可以將之作為
判決之基礎。換言之，當事人為辯論已提出之事實，法官即應適用法律。即原告之事
實提出如係因被告之抗辯而引發者，即並未超越其可防禦之範圍，難謂被告防禦權受
礙。此觀諸民事訴訟法第二百五十五條第一項第二款及第七款規定自明。原告雖於九
十年三月二十日言詞辯論時，變更為依據公營事業移轉民營條例第八條規定，請求被
告給付離職給與，並減縮訴之聲明，固為被告所不同意，然核原告所主張之離職給與
請求權，既係因被告之抗辯而引發者，且與其退休金給付請求權，均係本於八十七年
六月三十日之同一離職事實，是其請求之基礎事實同一，且不甚礙被告之防禦及訴訟
之終結，依民事訴訟法第二百五十五條第一項第二、三、七款之規定及上開說明，原
告所為本件訴之變更及減縮應受判決事項之聲明，均應予准許，因兩造就此爭執，爰
就此中間爭點先為中間判決。
中      華      民      國    九十      年      六      月      二十    日
                                            民事第三庭法      官  張明輝
右為正本係照原本作成
本件不得提起獨立上訴
中      華      民      國    九十      年      六      月    二十      日
                                                      法院書記官  周其祥


司法院資訊處製作；財團法人民間司法改革基金會備份。
